臺灣嘉義地方法院刑事判決　　　　　　 96年度交易字第109號
公　訴　人　臺灣嘉義地方法院檢察署檢察官
被　　　告　戊○○
上列被告因公共危險等案件，經檢察官提起公訴（96年度偵字第
2558號），本院判決如下：
    主  文
戊○○犯不能安全駕駛動力交通工具罪，處有期徒刑參月，如易
科罰金，以新臺幣壹仟元折算壹日，減為有期徒刑壹月又拾伍日
，如易科罰金，以新臺幣壹仟元折算壹日。又犯過失傷害罪，處
有期徒刑陸月，如易科罰金，以新臺幣壹仟元折算壹日，減為有
期徒刑參月，如易科罰金，以新臺幣壹仟元折算壹日。應執行有
期徒刑肆月，如易科罰金，以新臺幣壹仟元折算壹日。
    事  實
一、戊○○於民國96年2月19日18時許，在嘉義縣水上鄉友人住
    處內飲用啤酒4、5瓶後，已達不能安全駕駛動力交通工具之
    程度，明知飲酒後吐氣所含酒精濃度超過每公升0.25毫克以
    上者不得駕車，竟仍不顧公眾安全，於同日22時24分許，騎
    乘車牌號碼H28-177號重型機車，後座搭載丁○○，沿嘉義
    縣水上鄉○○村○○○○道路由南往北方向行駛，而當時情
    形天候晴，夜間有照明，柏油路面乾燥無缺陷，無障礙物，
    視距良好，並無不能注意之情事，途經上開道路50-99號廣
    播器電線桿前時，因飲酒後其駕駛車輛之注意能力較平日為
    低，適有丙○○○亦疏未注意由北往南方向推四輪手推車逆
    向行駛而來，其機車右前方因而與丙○○○之手推車右前方
    發生碰撞，致雙方人車倒地，丙○○○受有右遠端股骨骨折
    、胸壁挫傷、左膝擦傷之傷害，而戊○○亦受有前額開放性
    傷口約5公分、頭部外傷之傷害，戊○○經送醫後，經警於
    同日23時56分許，測得其吐氣中所含酒精濃度每公升高達
    0.74毫克。
二、案經丙○○○訴由嘉義縣警察局水上分局報請臺灣嘉義地方
    法院檢察署檢察官偵查起訴。
　　理  由
壹、程序方面：
一、按除簡式審判程序、簡易程序及刑事訴訟法第376條第1款、
    第2款所列之罪之案件外，第一審應行合議審判，刑事訴訟
    法第284條之1定有明文。本件被告戊○○所犯係屬刑事訴訟
    法第376條第1款所列之最重本刑3年以下有期徒刑之罪，依
    法獨任進行審理程序，合先敘明。
二、按被告以外之人於審判外之言詞或書面陳述，除法律有規定
    者外，不得作為證據。當事人、代理人或辯護人於法院調查
    證據時，知有第159條第1項不得為證據之情形，而未於言詞
    辯論終結前聲明異議者，視為有前項之同意。被告以外之人
    於偵查中向檢察官所為之陳述，除顯有不可信之情況者外，
    得為證據。刑事訴訟法第159條第1項、第159條之5第2項、
    第159條之1第2項分別定有明文。查檢察官、被告對於告訴
    人丙○○○、證人丁○○於警詢時之陳述，未於言詞辯論終
    結前聲明異議，本院審酌其等言詞陳述作成時之情況，核無
    違法取證或其他瑕疵，認為以之作為證據為適當，是其等此
    部分之陳述，應有證據能力。又證人丁○○於檢察官依法訊
    問並命具結之證詞，本院審酌其於陳述時之外在環境及情況
    ，並無顯有不可信之情況，從而其此部分之證述，亦有證據
    能力。
三、次按被告以外之人於審判外之言詞或書面陳述，除法律有規
    定者外，不得作為證據，刑事訴訟法第159條第1項定有明文
    。次按依92年2月6日增訂公布，於同年9月1日施行之刑事訴
    訟法第158條之3規定，證人、鑑定人依法應具結而未具結者
    ，其證言或鑑定意見不得作為證據。而告訴人之指訴雖係以
    使被告受刑事訴追為目的，但非本法第三條所稱之「當事人
    」，乃當事人以外之第三人，除依同法第271條之1規定到庭
    單純陳述意見時，毋庸具結外，如就與待證事實有重要關係
    之親身知覺、體驗事實陳述時，即居於證人之地位，依上開
    增訂公布之規定，自應依同法第186條第1項規定命其具結，
    使告訴人知悉其有據實陳述之義務，以擔保其證言之真實性
    ，該供述證據始具證據能力，如未踐行人證之法定調查程序
    ，應不得作為證據。最高法院著有93年度台上字第6838號判
    決可資參照。查告訴人於偵查中並無依法不得令其具結之情
    形，檢察官訊問時並未命其具結，是其於偵查中之陳述，應
    無證據能力。
四、又按被告之自白，非出於強暴、脅迫、利誘、詐欺、疲勞訊
    問、違法羈押或其他不正之方法，且與事實相符者，得為證
    據，刑事訴訟法第156條第1項定有明文。查被告於本院96年
    7月18日審理時供稱：在做筆錄之前，伊跟警察賀崇修說伊
    不確定車子是不是伊騎的，他就說你在醫院做酒測都說你騎
    的，現在還不承認，要記你偽造文書，要關3年，這小條的
    你不罰，要罰大條的，伊聽了會害怕，之後伊做筆錄的時候
    就承認是伊騎的，伊另外1位朋友陳建財也有在場聽到他講
    這樣等語（見本院卷第41頁），主張於警詢時遭員警恐嚇，
    其於警詢時之自白，非出於自由意志，應無證據能力。惟被
    告於警詢時並未遭員警恐嚇上揭話語一節，業據證人即員警
    賀崇修、乙○○於本院審理時結證明確（見本院卷第77-78
    、106-107頁），足見被告於警詢時之自白，係出於自由意
    志。且證人甲○○（原名陳建財）於本院審理時亦結證稱：
    有一位警員跟戊○○說如果這台車不是他騎的，算是偽造文
    書罪，要判刑幾年，不是賀崇修跟被告說的，是另1個等語
    （見本院卷第82頁），已足認賀崇修並無對被告恐嚇之情事
    ，至證人甲○○雖證稱係另1名員警對被告恐嚇上揭其證述
    之話語，然此與被告供稱係賀崇修恐嚇上揭話語之供述不符
    ，尚難依其證詞認定有其他員警對被告恐嚇上揭其證述之話
    語。再者，被告於偵查及本院準備程序時均未供稱其於警詢
    時遭恐嚇，其於本院審理時始為此部分之供述，其供證之可
    信性為何，即有可疑。此外，被告於本院96年8月8日審理時
    又供稱：乙○○跟伊說你不要小條的不罰，要去罰那個大條
    的，這樣划不來，賀崇修說如果伊還不承認的話，要記伊偽
    造文書，好像是說要關3年等語（見本院卷第83頁），對於
    何人對其為恐嚇話語，致其非出於任意性自白，其自身陳述
    前後不一致，是其供述已難令人採信。綜上足認被告於警詢
    時之自白，係出於其自由意志而為之供述，是被告此部分之
    供述應有證據能力。
貳、實體方面：
一、訊據被告固供承有於上揭時地飲酒，並與告訴人發生車禍，
    惟矢口否認有何不能安全駕駛動力交通工具、過失傷害之犯
    行，辯稱：伊喝酒後沒有騎車，不是伊騎車肇事的云云。然
    查：
  (一)上揭犯罪事實，業據被告於警詢時坦承不諱（見警卷第6-9
    頁），並經告訴人於警詢及本院審理時證述綦詳（見警卷第
    3-5頁、本院卷第33-37頁），復據證人丁○○於警詢、偵查
    及本院審理時證述明確（見警卷10-11頁、偵卷第17頁、本
    院卷第67-72頁），另有行政院國軍退除役官兵輔導委員會
    嘉義榮民醫院診斷證明書、財團法人嘉義基督教醫院診斷證
    明書、酒精測定紀錄表、刑法第185條之3案件測試觀察紀錄
    表、道路交通事故現場圖、道路交通事故調查報告表(一)(二)、
    舉發違反道路交通管理事件通知單各1份及道路交通事故照
    片12張等附卷可憑（見警卷第12-18、21、24-29頁）。按汽
    車駕駛人有飲用酒類或其他類似物後其吐氣所含酒精濃度超
    過每公升0.25毫克或血液中酒精濃度超過百分之0.05以上，
    不得駕車，道路交通安全規則第114條第2款定有明文。被告
    為汽車駕駛人，自應注意上揭規定，而當時情形天候晴，夜
    間有照明，柏油路面乾燥無缺陷，無障礙物，視距良好一節
    ，有道路交通事故調查報告表(一)及道路交通事故照片12張附
    卷可證（見警卷第17、24-29頁），被告應無不能注意之情
    事。本件被告案發後之酒精濃度每公升仍高達0.74毫克，足
    見其駕駛車輛之注意能力已因飲酒而較平日為低並發生事故
    ，已達酒醉而不能安全駕駛動力交通工具之程度。再參諸肇
    事後車輛之相關位置、發生碰撞之車損情況證據以觀，被告
    顯然疏未注意，致其機車右前方與告訴人之手推車右前方發
    生碰撞，造成告訴人受傷，其有過失甚明，故被告之過失行
    為與告訴人之傷害結果間，具有相當因果關係。再者，告訴
    人由北往南方向推四輪手推車逆向行駛一節，已據告訴人於
    警詢時證述在卷（見警卷第3頁），另有道路交通事故現場
    圖、調查報告表(一)(二)各1份及道路交通事故照片12張等在卷
    可參（見警卷第16-18、24-29頁），足認告訴人就事故之發
    生亦與有過失。
  (二)本件經送請臺灣省嘉雲區車輛行車事故鑑定委員會，鑑定結
    果亦認告訴人夜間推四輪手推車（慢車），逆向行駛不當，
    為肇事主因，被告飲用酒類超過法定標準值駕駛普通重機車
    ，夜間撞及逆向行駛之手推車（慢車），為肇事次因，有該
    會96年6月28日嘉雲鑑960343字第0965802091號函1份在卷足
    考（見本院卷第21頁），就被告之肇事責任亦為相同之認定
    。是告訴人就本件事故之發生與有過失，但此僅係判定被告
    於民事上損害賠償責任時，是否有過失相抵之情，仍無解於
    被告刑事過失之責。從而被告之過失行為與告訴人之傷害結
    果間，具有相當因果關係。
  (三)又丁○○於警詢時前向警供承係其騎乘機車肇事一節，業據
    證人即員警己○○於本院審理時結證明確（見本院卷第101
    頁），然證人丁○○於本院審理時結證稱：伊在警察局一開
    始說機車是伊騎的，因為在醫院的時候，被告跟伊說去做筆
    錄的時候說是伊騎的，這樣他可以免掉酒駕的部份，伊也有
    答應他等語（見本院卷第70-71頁），核與被告於本院審理
    時供稱：因為丁○○沒有做酒測，所以其等就商量他在警察
    局的時候這樣說等語（見本院卷第73頁），互核相符，足見
    證人丁○○係為被告頂罪，故而於警詢前證稱係其騎乘機車
    肇事，是尚難以此認定係證人丁○○騎乘機車肇事。再者，
    被告於警詢時即已供稱係其騎乘機車（見警卷第7-8頁），
    於偵查及本院準備程序時又改供稱不知係何人騎乘機車（見
    偵卷第7頁、本院卷第18頁），於本院審理時先否認係其騎
    乘機車，後又改供稱不知何人騎乘機車（見本院卷第142-14
    3頁），是其前後供述不一致，其嗣後否認騎乘機車，已非
    可採。參以證人丁○○於本院審理時結證稱：「（你陪同被
    告送醫到榮民醫院，被告到醫院多久後起來？）在救護車上
    的時候他就有醒來，我問他有沒有怎樣，他說沒有。」「（
    在救護車上的時候醒來被告有沒有問你發生何事？）沒有。
    」「（在救護車上的時候被告有沒有問你是不是他騎車的類
    似的話？）沒有。」等語（見本院卷第71頁），是被告若因
    酒醉而不確定係何人騎乘機車，則其於救護車上醒來時，依
    常理判斷，應會詢問丁○○發生何事？係何人騎乘機車肇事
    ？惟被告隻字片語均未提及，已難認其不知係何人騎乘機車
    肇事。況且被告於本院審理時供稱：伊第2次酒測後，有跟
    警員說伊鼻子不通，因為警察叫伊吹氣等語（見本院卷第14
    3頁），足見其送醫後酒測時意識仍清醒，是其若不確定有
    無騎乘機車肇事，理應於員警施測時告知員警，其捨此不為
    ，任由員警對其施測後，於偵查時始供稱不知係何人騎乘機
    車肇事，所為顯與常情不符。此外，被告若認其並未騎乘機
    車肇事，其應於醫院與丁○○確認係何人騎乘機車肇事，然
    被告於醫院時卻逕自拜託丁○○於警詢時承認係其騎乘機車
    肇事，足認其明知係其自己騎乘機車肇事甚明。
  (四)查本件丁○○經本院囑託法務部調查局作測謊鑑定，該局為
    本件測謊鑑定時，形式上有依照最高法院裁判意旨所指五項
    測謊基本程式要件為測謊鑑定之經過，此有該局96年10月11
    日調科南字第09600424950號測謊報告書及所附測謊鑑定過
    程參考資料含測謊同意書、身心狀況調查表、測謊問卷內容
    題組（包含檢測方法）、生理記錄圖（含呼吸、膚電、脈搏
    ）、測謊儀器運作情形、測謊施測環境評估、施測者專業資
    格證明、其他測謊資料（含測謊程序說明）各1份附卷可憑
    （見本院卷第115-123頁），堪認上揭測謊報告書具有形式
    之證據能力。而丁○○經以控制問題法、混合問題法測謊結
    果，認丁○○稱：本案非其騎車撞到告訴人，上述問題經測
    試呈情緒波動之反應，研判有說謊，有上開測謊報告書1份
    附卷可稽（見本院卷第115頁）。然被告經本院同時囑託法
    務部調查局作測謊鑑定，因測試結果疑因心搏過速（約130
    次/分），未能獲致有效反應圖譜，無法據以研判有無說謊
    一節，亦有上開測謊報告書1份附卷可稽（見本院卷第115頁
    ）。是丁○○測謊結果，固認有說謊之情事，然除測謊結果
    外，並無其他證據證明係丁○○騎車機車肇事，況且，被告
    因無法施測，而無從認定其否認犯罪之供述，是否有說謊之
    不實反應，故無法以被告無法施測，丁○○施測結果有說謊
    ，即以測謊結果作為唯一證據，認定係丁○○騎乘機車肇事
    ，是本件被告確有過失傷害之行為，業經調查採證認定詳如
    前述，本件丁○○之測謊結果，核與上揭證據不相符，故測
    謊結果為本院所不採。
  (五)綜上所述，被告於警詢時之自白，核與事實相符，其於本院
    審理時翻異前詞，而為上開辯解，顯係臨訟卸責，不足採信
    。本件事證明確，被告不能安全駕駛動力交通工具、過失傷
    害之犯行堪予認定。
二、核被告所為，係犯刑法第185條之3之不能安全駕駛動力交通
    工具罪，及同法第284條第1項前段之過失傷害罪。被告所犯
    上開2罪，犯意各別，罪名有異，應予分論併罰。又被告汽
    車駕駛人，酒醉駕車因而致人受傷，依法應負刑事責任，所
    犯過失傷害部分應依道路交通管理處罰條例第86條第1項規
    定加重其刑。爰審酌被告高職畢業之智識程度，於不能正常
    操控車輛之情形而達不能安全駕駛之程度時仍駕車上路，無
    視於公眾安全，告訴人所受之傷害，被告之過失程度，及否
    認犯行之犯後態度，且尚未與告訴人達成和解等一切情狀，
    各量處如主文所示之刑，並均諭知易科罰金之折算標準，以
    示懲儆。查中華民國96年罪犯減刑條例於96年7月4日公布，
    並自96年7月16日施行，本件被告犯罪之時間係在96年4月24
    日以前，所犯合於中華民國96年罪犯減刑條例第2條第1項第
    3款減刑之規定，復無該條例所規定不得減刑之例外規定，
    應依法減其宣告刑2分之1，及定其應執行之刑，並均諭知易
    科罰金之折算標準。
據上論斷，應依刑事訴訟法第284條之1、第299條第1項前段，道
路交通管理處罰條例第86條第1項，刑法第185條之3、第284條第
1項前段、第51條第5款、第41條第1項前段，刑法施行法第1條之
1第1項、第2項前段，中華民國96年罪犯減刑條例第2條第1項第3
款、第7條、第10條第1項，判決如主文。
本案經檢察官廖俊豪到庭執行職務。
中　　華　　民　　國　　96　　年　　11　　月　　14　　日
                  交通法庭  法  官   卓春慧
上列正本證明與原本無異。
如不服本判決，應於判決送達後十日內向本院提出上訴狀，上訴
書狀依法應敘述具體理由，如未敘述具體理由者，應於上訴期間
屆滿後二十日內補提理由書於本院（均應附繕本）。告訴人或被
害人如對於本判決不服者，應具備理由請求檢察官上訴，其上訴
期間之計算係以檢察官收受判決正本之日期為準。
中　　華　　民　　國　　96　　年　　11　　月　　15　　日
                            書記官   汪淑菁
附錄本案論罪科刑法條全文：
刑法第185條之3：
服用毒品、麻醉藥品、酒類或其他相類之物，不能安全駕駛動力
交通工具而駕駛者，處1年以下有期徒刑、拘役或3萬元以下罰金
。
刑法第284條第1項：
因過失傷害人者，處6月以下有期徒刑、拘役或5百元以下罰金，
致重傷者，處1年以下有期徒刑、拘役或5百元以下罰金。
